臺灣臺中地方法院民事判決　94年度訴字第871號
原　　　告　甲○○
　　　　　　丁○○
共　　　同
訴訟代理人　陳兆瑛　律師
被　　　告　乙○○
訴訟代理人　陳盈壽　律師
當事人間損害賠償事件，本院於94年8月31日言詞辯論終結，判
決如下：
    主    文
原告之訴及假執行之聲請均駁回。
訴訟費用由原告負擔。
    事實及理由
一、原告起訴主張被告於民國（下同）94年1月6日與訴外人蔡宗
    通電話，因訴外人戊○○以隱名合夥之方式投資原告甲○○
    為代表人之悅萊汽車旅館有限公司（以下簡稱悅萊公司）之
    股份，被告基於散佈於眾之意圖，任意指摘原告甲○○、丁○○（原告甲○○之配偶）所投資成立之悅豪汽車旅館有限
    公司（以下簡稱悅豪公司）目前所需資金龐大，原告許嘉等
    可以沒辦法負擔，有可能會將悅萊公司之資金挪用以投資在
    悅豪公司，要訴外人戊○○多注意一點。又稱：悅萊公司會
    計已被原告許嘉更換成訴外人黃柔菁，公司的人事都被原告
    丁○○換成自己人，其目的在於以作假帳方式掏空悅萊公司
    資產，且原告甲○○、丁○○都動用悅萊公司公款以支付私
    人應酬等語。被告復於94年3月寄發存證信函予原告甲○○
    及所有悅萊公司之股東，內容稱：原告甲○○以增資為由邀
    被告入股為股東，其匯款新台幣（下同）2,500,000元入原
    告甲○○之帳戶，惟原告甲○○以公司正著手變更股東及會
    計師作業為藉口遲未將被告變更為股東等。被告所言均非真
    實，悅萊公司雖以原告甲○○定為代表人，但所有營運、監
    督、帳目皆為公開、清楚，原告豈能任意更換人事及所有應
    酬報公帳並掏空公司資產，訴外人黃柔菁係悅萊公司之股東
    ，目前擔任職務為儲備幹部，至於悅豪公司目前尚未營運，
    何來財務有問題。再者被告所寄存證信函內所稱之投資，並
    非被告本人所投資，乃係訴外人己○○所投資，且該部分投
    資為隱名合夥，故未登載為股東，至其紅利分派部分，原告
    亦依其投資比例分配紅利予訴外人己○○，並自原告甲○○
    帳戶匯入訴外人己○○之帳戶內。被告與原告丁○○間素有
    嫌隙，為求打擊原告二人之不法意圖，明知其所言非事實，
    竟基於損害原告二人名譽，以電話及存證信函通知悅萊公司
    所有股東，指摘不實之言論，造成悅萊公司股東對於原告所
    有誤解，且原告甲○○現為台中市24屆旅館公會監事、左岸
    汽車旅館有限公司董事、悅萊公司董事、悅豪公司董事、台
    中市第六分局市政派出所、河安派出所警友會站長等職銜，
    原告丁○○為保誠人壽嘉樂通訊處處經理。個人名譽對原告
    而言相當重要，被告之行為顯然侵害原告名譽，爰依法第19
    5條規定請求被告賠償原告之名譽損失。並聲明求為判決：
    (一)被告應賠償原告甲○○500,000元、賠償原告丁○○500,0
    00元，及自起訴狀繕本送達翌日起至清償日止按年息百分之
    五計算之利息。(二)訴訟費用由被告負擔。(三)原告願供擔保聲
    請宣告假執行。
二、被告則以其與戊○○為多年好友，平時偶有電話聯繫，但從
    未曾提及原告起訴狀所述等話語。原告甲○○於93年9月中
    旬以悅萊公司為擴張設備需現金增資為由，邀被告投資，並
    承諾將給予被告悅萊公司記名股東權利及審閱公司帳冊之權
    限，且提供悅萊公司損益明細表供被告審閱，經評估後，被
    告始應允原告甲○○，同時於93年10月15日以被告男友即訴
    外人己○○名義，將2,500,000元之投資金額匯入原告甲○○帳戶，匯款後被告曾要求原告甲○○履行當初承諾，即將
    被告列為悅萊公司之記名股東並提供帳冊審閱，惟被告甲○○皆以公司正著手變更及會計師正在作業為由，搪塞被告，
    且於93年12月13日將公司10月、11月之股東分紅獎金，共36
    ,000 元匯予被告，藉以取信被告，嗣於94年2月間，原告甲○○仍未依約辦妥悅萊公司股東名冊變更，因而被告始寄發
    存證信函予原告甲○○及悅萊公司所有股東，藉以保障自身
    權益，縱如原告甲○○主張，被告為隱名合夥人，依民法第
    706條規定，隱名合夥人亦有查閱、檢查帳冊之監督權，則
    被告寄發存證信函內容即無憑空捏造情事，被告之存證信函
    僅係單純陳述雙方投資過程及有關分紅及審閱帳冊出現爭議
    ，請原告甲○○出面協調，依一般社會觀念尚不足以貶損原
    告甲○○之名譽，又被告所為亦不符合「散布於眾」，被告
    僅以存證信函通知悅萊公司之股東，係向特定人陳述，並無
    傳播大眾之意，被告要難以刑法上緋謗罪相繩，自無侵害原
    告甲○○權利可言。並聲明求為判決如主文所示。
三、得心證之理由：
  (一)按當事人主張有利於己之事實，就其事實有舉證之責，民事
    訴訟法第277條定有明文；又名譽有無受損害，應以社會上
    對個人評價是否貶損作為判斷之依據，最高法院90年度台上
    字第646號判例可供參考。
  (二)原告主張被告於94年1月6日與訴外人戊○○通電話時，散布
    不實言論，損害原告二人之名譽乙節，為被告所否認，原告
    雖舉證人丙○○為證據方法，證人丙○○證稱：「戊○○有
    打電話給我姐姐，說乙○○要跟戊○○借錢，她借錢是她想
    要投資其他的事業，並說悅萊的會計換人，資產被掏空，這
    些事我在旁邊聽他們二個人講話時所聽到的。」、「後來有
    一次戊○○跟她妻子到汽車旅館來，有再提到此事，並表示
    乙○○為何會如此說，我在場聽到的。」等語，證人丙○○
    為原告丁○○之妹，所為證述不免有偏頗之虞，且其證述聽
    聞訴外人戊○○與原告丁○○通電話之內容亦未明確，尚難
    遽以作為認定被告確為原告所主張不實言論之證明，此外，
    原告就此部分主張復未能舉證證明屬實，自難認其主張之事
    實為真正。
  (三)原告主張被告寄發存證信函予原告甲○○及悅萊公司之股東
    乙事，固為被告所自認，惟被告辯稱：存證信函內所載均為
    真實且係就兩造有爭執部分要求原告甲○○出面協調，並無
    損害原告甲○○之名譽等語。經查：依原告提出被告不爭執
    之存證信函所示，其內容主要為被告表示應原告甲○○之邀
    投資悅萊公司2,500,000元，被告求原告甲○○履行將被告
    列為記名股東及提供帳冊予被告審閱之承諾，並要求原告甲○○支付分紅獎金等語，按兩造間就投資悅萊公司之人為被
    告或訴外人己○○及原告甲○○是否承諾得列為記名股東等
    節，始終各執一詞，惟被告或己○○確有應原告甲○○之邀
    投資悅萊公司及投資金額2,500,000元已匯入原告甲○○帳
    戶等事實，則為兩造所不爭執，另參酌證人丙○○證稱：「
    因為原告有經營二家悅萊、悅豪汽車旅館，悅萊已經開始營
    業，並且可以領取分紅，乙○○想將250萬元投資在悅萊汽
    車旅館，但丁○○不同意，表示100萬元投資在悅萊汽車旅
    館，150萬元投資在悅豪汽車旅館，所以乙○○認為她取得
    的分紅比例變少。最初丁○○邀被告、己○○投資時，是要
    投資悅豪汽車旅館，後來因為悅萊已經開始營業，可以分紅
    ，乙○○就想要改變投資的對象，但丁○○不同意，雙方因
    此發生爭執。」、訴外人張哲維即悅萊公司股東於另案被告
    訴請原告甲○○履行契約事件（本院94年度訴字第1326號）
    審理中證稱：「約於去年九月分時，有聽到甲○○夫婦在談
    論，丁○○對甲○○說，原告（即本件被告）要投資悅萊25
    0萬元，且要當記名股東，也要看公司帳冊，甲○○回問丁○○意見如何？丁○○答稱：他要當就讓他當。據我瞭解原
    告跟己○○的投資都是由原告出面處理…」等語，由上開證
    人之證述內容可證，無論本件投資係被告或己○○實際出資
    ，惟相關事宜均由被告出面處理，且投資之初被告確有要求
    擔任記名股東及審閱帳冊之事，另兩造嗣後確實因分紅問題
    發生爭執，則被告寄發存證信函之內容與前述兩造之爭執大
    致相符，被告以存證信函要求原告甲○○履行承諾，縱使兩
    造就此爭議事項之意見不同，惟被告信函之內容既與其認知
    之事實相符，且其內容除就上開爭議事項要求原告甲○○履
    行外，並未對原告甲○○另為其他指摘，核其內容尚難認為
    依社會觀念足以對原告甲○○之評價有何貶損，原告甲○○
    據此主張名譽受損，亦屬無據。
  (四)綜上所述，原告就其主張被告以電話向訴外人戊○○指述不
    實部分，既無法舉證以實其說，就被告寄發存證信函部分，
    復難認為對原告甲○○之名譽有何貶損。從而，原告依侵權
    行為之法律關係請求被告賠償，為無理由，應予駁回，其假
    執行之聲請亦失其附麗，應併予駁回。
四、本件判決之基礎已為明確，兩造其餘主張及攻擊、防禦方法
    均與判決結果無影響，爰不一一論駁，附此敘明。
五、訴訟費用負擔之依據：民事訴訟法第78條、第85條第1項。
中　　華　　民　　國　　94　　年　　9　　月　　14　　日
                  民事第三庭    法  官  陳文爵
正本係照原本作成。
如對本判決上訴，須於判決送達後20日內向本院提出上訴狀。
中　　華　　民　　國　　94　　年　　9 　　月　　20　　日
                                書記官
